【裁判字號】    97,消債更,790
【裁判日期】    971124
【裁判案由】    更生事件
【裁判全文】
臺灣板橋地方法院民事裁定           97年度消債更字第790號
聲  請  人  甲○○原名：王美.
上列聲請人依消費者債務清理條例聲請更生事件，本院裁定如下
：
    主      文
債務人甲○○自中華民國九十七年十一月二十四日下午四時起開
始更生程序。
    理      由
一、本件聲請人依消費者債務清理條例聲請更生，其陳述略以：
    聲請人目前資產總值新臺幣（下同）57,500元，所負債務總
    額1,653,918 元，於消費者債務清理條例施行後，曾向中國
    信託商業銀行請求進行前置協商而不成立，目前聲請人之兼
    職收入約20,000元，打掃及零工收入6,000 元，扣除房租及
    伙食費後，每月可償還3,200 元，並提出前置協商不成立通
    知書、國民身分證、全民健康保險卡、收入證明切結書、戶
    口名簿、戶籍謄本、預計還款成數年期規劃書、華南商業銀
    行催收函、臺灣板橋地方法院96年9 月17日96年度促字第62
    432 號支付命令、臺灣臺北地方法院96年12月14日北院隆96
    執洪字第91799 號執行命令、臺灣板橋地方法院96年10月26
    日96年度促字第73987 號支付命令、勞工保險退保申報書、
    房屋租賃契約書、臺北市私立金甌女子高級中學97學年度申
    請入學高中職錄取報到通知單、金甌女中合作社學生制服收
    費表、97學年度臺北區技術校院四技進修部及二專夜間部聯
    合登記分發報名證、財產及收入狀況說明書、財政部臺北市
    國稅局財產歸屬資料清單、勞工保險被保險人投保資料明細
    、財政部臺灣省北區國稅局綜合所得稅各類所得資料清單、
    各類所得扣繳暨免扣繳憑單、財政部臺北市國稅局綜合所得
    稅納稅證明書、創造產業股份有限公司勞健保繳費證明、水
    電費收據、電信費收據、有線電視費收據、臺北市私立開南
    高級商工職業學校繳費單、臺北縣立蘆洲國民中學繳費收據
    、臺北縣忠義國小繳費單、財團法人金融聯合徵信中心當事
    人查詢個人資料信用報告回覆書、服務收費明細表、建物所
    有權狀、土地所有權狀、房屋稅繳款書、地價稅繳款書、土
    地增值稅繳款書、第一商業銀行95年7 月19日蘆洲字第4019
    號抵押權塗銷同意書、土地買賣所有權移轉契約書、建築改
    良物買賣所有權移轉契約書、土地建築改良物抵押權設定契
    約書、臺灣省臺北縣蘆洲市戶政事務所印鑑證明、不動產買
    賣契約書、存摺、交通部公路總局自行收納款項收據、創造
    產業股份有限公司薪資單、全民健康保險繳納保險費證明、
    國原營造股份有限公司代扣保險費證明書、第一商業銀行房
    屋擔保借款繳息清單、股利憑單等影本為證據，為此聲請裁
    定准予更生等語。
二、經本院通知聲請人所陳報之已知債權人表示意見結果，各債
    權金融機構分別以債務人曾於民國96年9 月3 日向銀行申請
    延長還款期限，經債權人合作金庫銀行同意延長至100 年11
    月11日，還款方案既為債務人提出，且其自96年9 月11日起
    履約仍維持正常，顯見債務人所稱有顯難履行之事由並非事
    實；債務人前與最大債權銀行中國信託銀行協商，經前置協
    商提供172 期0%利率月付9,200 元仍表無法負擔而未能協商
    成立，債務人於95、96年間在創造產業股份有限公司平均工
    資約36,614元，卻主張配偶於95年12月底失業而無法負擔債
    務，且帳款應由債務人自行負擔處理，豈能冀望以配偶負擔
    協助還款，債務人之子女黃俊瑋、黃俐穎尚在求學階段，然
    註冊費、學雜費每學期約4.5 個月才繳費一次，並非每月都
    需負擔3 萬元學費，故應平均分攤於每月之中，長子黃昭瑋
    未附相關單據，是否已具工作能力而非受撫養之人能協助家
    計有待證實，水費收據為葉阿棟所有，非債務人或其家人名
    下，於95年綜合所得稅中債務人一家共5 人皆有維熹科技股
    份有限公司之營利所得，債務人以此為妹所有不合常理，若
    有餘力投資更難謂無力協調債務，債務人有固定收入有履行
    能力，無不能清償之情形；又依民法第1116條之1 規定，夫
    妻互負扶養義務，債務人之配偶仍可工作，應積極尋找工作
    以幫助債務人，關於子女學雜費部分，教育部與銀行達成協
    議，只要符合就學貸款標準的高中職以上卡債族子女也可順
    利申請就學貸款，且債務人之長子已成年可打工分擔家計；
    請求將聲請人之更生之聲請予以駁回各等語。
三、按法院開始更生程序之裁定，應載明其年、月、日、時，並
    即時發生效力，消費者債務清理條例第45條第1 項定有明文
    。經查，聲請人於提出本件更生之聲請前，曾向最大債權銀
    行中國信託商業銀行表明協商之意思，因未能接受顯足以負
    擔之還款方案而協商不成立，此有中國信託商業銀行97年06
    月03日前置協商不成立通知書在卷可稽（見本院卷第5 頁）
    ，應已符合消費者債務清理條例第151 條第1 項規定應於提
    出更生之聲請前向最大債權金融機構請求協商之程序。又查
    ，依據聲請人提出之財產及收入狀況說明書所載內容，既有
    不能清償債務之虞之情形存在，又其無擔保或無優先權之債
    務總額未逾1,200 萬元，復未經法院裁定開始清算程序或宣
    告破產；此外，本件又查無債務人有消費者債務清理條例第
    6 條第3 項、第8 條或第46條各款所定駁回更生聲請之事由
    存在，則債務人聲請更生，應予准許，爰為裁定如主文。至
    於聲請人所提出之更生方案之草案內容未為債權人接受，則
    聲請人於更生程序開始後，應另提出足以為債權人會議可決
    或經法院認為公允之更生方案以供採擇，俾免更生程序進行
    至依消費者債務清理條例第61條規定應行清算之程度，附此
    說明。
中    華    民    國    97    年    11    月    24    日
                  民事第一庭  法  官  許瑞東
上為正本係照原本作成
本件不得抗告
本裁定已於中華民國97年11月24日下午4時公告。
中    華    民    國    97    年    11    月    24    日
                              書記官  賴玉芬


司法院資訊處製作；財團法人民間司法改革基金會備份。
